【裁判字號】    96,訴,194
【裁判日期】    970624
【裁判案由】    業務過失致死
【裁判全文】
臺灣彰化地方法院刑事判決               96年度訴字第194號
公  訴  人  臺灣彰化地方法院檢察署檢察官
被      告  甲○○
            丁○○
共      同
選任辯護人  林溢根律師
            林正雄律師
被      告  壬○○
            癸○○
上2 人共同
選任辯護人  林溢根律師
被      告  乙○○
上  1   人
選任辯護人  林志忠律師
            江燕鴻律師
上列被告等因業務過失致死案件，經檢察官提起公訴（95年度偵
字第5336號），本院判決如下：
    主  文
甲○○、丁○○、壬○○、癸○○、乙○○均無罪。
    理  由
一、公訴意旨係以：被告甲○○係財團法人彰化基督教醫院（下
    稱彰基醫院）急診醫學科住院醫師、案外人許桓誠（另經檢
    察官為不起訴處分）係彰基醫院急診醫學科實習醫師、被告
    丁○○、癸○○、壬○○均係彰基醫院急診醫學科主治醫師
    、被告乙○○係彰基醫院胸腔內科主治醫師，均為從事醫療
    業務之人。被害人東文明前於民國93年8 月31日下午2 時許
    ，因發燒、頭痛至彰基醫院急診室自行求診，被害人東文明
    當時血壓為122/66mmHg，心跳速率每分鐘112 次，呼吸次數
    每分鐘28次，體溫為攝氏40.3度，經被告即急診室醫師甲○○初步理學檢查、生化檢驗及胸部Ｘ光檢查後，除發現肝功
    能異常外，竟未察覺患者東文明之心跳、呼吸已有明顯異常
    ，而留於急診室觀察等待彰基醫院內科床位，被害人東文明
    於觀察室期間，依序經由被告即醫師丁○○、許桓誠、壬○○診治，施以靜脈注射及退燒藥物，亦均未發現上開異常。
    嗣於同年9 月1 日上午6 時20分，被害人東文明因呼吸急促
    及發燒現象並未改善，且出現胸悶不適、呼吸喘等症狀，經
    被告即值日醫師癸○○給予氧氣治療，並安排胸部Ｘ光檢查
    及動脈血氧檢查，發現被害人東文明之右肺浸潤合併助膜積
    水及血氧不足現象（即08：00，pH：7.455 ，PaO2：42.9mm
    Hg，PaCO2 ：23.6mmHg，HCO3：16.8meq/1 ，O2Sat ：82.3
    ％），被告甲○○、丁○○、壬○○、癸○○等人原應注意
    ，並能注意患者東文明已有呼吸、心跳異常及呼吸衰竭之現
    象，可能是急性心肌炎所引發之急性肺水腫，竟疏未注意及
    此，仍診斷為肺炎所導致，而未執行基本之心電圖檢查，被
    害人東文明於同日中午12時25分，住進胸腔內科病房，由被
    告乙○○負責診治，在急性肺炎併呼吸衰竭診斷下，會診案
    外人即感染科醫師鄭寓仁；至同日下午2 時20分，被害人東
    文明因呼吸衰竭，經氣管內管插管後，於同日下午2時40 分
    ，轉入加護病房，施以強效型抗生素，並執行心電圖檢查及
    監測心肌酵素（CPK ＝3650），證實患者東文明有心肌炎
    現象，被告乙○○竟未仍疏未注意緊急會診心臟科醫師作進
    一步處置，導致被害人東文明呈現休克現象，延至同日晚間
    病危自動出院，並於93年9 月2 日凌晨發生心室顫動，急救
    無效，於93年9 月2 日凌晨1 時10分不治死亡等情，因認被
    告甲○○、丁○○、壬○○、癸○○及乙○○，均涉犯有刑
    法第276 條第2 項之業務過失致死罪嫌等語。
二、按被告未經審判證明有罪確定前，推定其為無罪；犯罪事實
    ，應依證據認定之，無證據不得認定犯罪事實。又不能證明
    被告犯罪者，應諭知無罪之判決，刑事訴訟法第154 條、第
    301 條第1 項分別定有明文。又按認定犯罪事實所憑之證據
    ，雖不以直接證據為限，間接證據亦包括在內，然而無論直
    接證據或間接證據，其為訴訟上之證明，須於通常一般人均
    不致有所懷疑，而得確信其為真實之程度者，始得據為有罪
    之認定，倘其證明尚未達到此一程度，而有合理之懷疑存在
    時，即難遽採為不利被告之認定（最高法院76年臺上字第49
    86號判例要旨參照）。另按刑事訴訟法第161 條已於91年2
    月8 日修正公布，其第1 項規定檢察官就被告犯罪事實，應
    負舉證責任，並指出證明之方法。因此，檢察官對於起訴之
    犯罪事實，應負提出證據及說服之實質舉證責任。倘其所提
    出之證據，不足為被告有罪之積極證明，或其指出證明之方
    法，無從說服法院以形成被告有罪之心證，基於無罪推定之
    原則，自應為被告無罪判決之諭知（最高法院92年度臺上字
    第128 號判例要旨參照）。另按刑法第14條第1 項之過失犯
    ，以行為人對於結果之發生應注意，並能注意，而不注意為
    成立要件；且是否有預見之可能，為其是否能注意而不注意
    之先決問題（最高法院26年上字第1754號判例要旨參照）。
    末按刑法上之過失犯，以行為人對於結果之發生應注意並能
    注意而不注意，或雖預見其能發生，而確信其不發生，以致
    發生結果，且必須結果之發生，與行為人之欠缺注意，具有
    因果聯絡關係，始能成立。若行為人之行為，原不足引發結
    果，係因行為人以外之他人行為（包括被害人或第三人）而
    致發生，則與行為人之行為，並無相當因果關係，自難令其
    負擔刑責（最高法院23年上字第5223號、同院29年非字第52
    號判例要旨參照）；又過失責任之有無，應以行為人之懈怠
    或疏虞與結果之發生，有無相當因果關係為斷，所謂相當因
    果關係，即以所生之結果觀察，認為確因某項因素而惹起，
    又從因素觀察，認為足以發生此項結果，始克當之（最高法
    院58年臺上字第404 號判例要旨參照）；即刑法上之過失，
    其過失行為與結果間，在客觀上有相當因果關係始得成立。
    而所謂相當因果關係，係指依經驗法則，綜合行為當時所存
    在之一切事實，為客觀之事後審查，認為在一般情形下，有
    此環境、有此行為之同一條件，均可發生同一之結果者，則
    該條件即為發生結果之相當條件，行為與結果即有相當之因
    果關係。反之，若在一般情形下，有此同一條件存在，而依
    客觀之審查，認為不必皆發生此結果者，則該條件與結果並
    不相當，不過為偶然之事實而已，其行為與結果間即無相當
    因果關係（最高法院76年臺上字第192 號判例要旨參照）；
    亦即刑法第276 條第2 項之業務上過失致人於死罪，以行為
    人有過失，且其過失行為與被害人死亡結果之發生間，具有
    相當之因果關係始可成立。
三、程序部分：
  (一)按被告以外之人於審判外之言詞或書面陳述，除法律有規定
    者外，不得為證據；被告以外之人於偵訊中向檢察官所為之
    陳述，除顯有不可信之情況者外，得為證據，刑事訴訟法第
    159 條第1 項、第159 條之1 第2 項分別定有明文。而所謂
    不可信情況之認定，法院應審酌被告以外之人於陳述時之外
    在環境及情況，例如：陳述時之心理狀況、有無受到外力干
    擾等，以為判斷之依據，故係決定陳述有無證據能力，而非
    決定陳述內容之證明力。是被告以外之人前於偵查中已具結
    而為證述，除反對該項供述得具有證據能力之一方，已釋明
    「顯有不可信之情況」之理由外，皆得為證據。經查，證人
    即彰基醫院胸腔內科主治醫師丙○○在檢察官偵查時，係以
    證人之身份，經檢察官告以具結之義務及偽證之處罰，經其
    具結，而於負擔偽證罪之處罰心理下所為，係經以具結擔保
    其證述之真實性。又司法實務運作上，咸認偵查中檢察官向
    被告以外之人所取得之陳述，原則上均能遵守法律規定，不
    致違法取供，其可信性極高，因而明定除顯有不可信之情況
    者外，得為證據。亦即，被告以外之人於偵查中依法應具結
    者已具結，向檢察官所為之陳述，原則上具有證據能力，於
    例外「顯有不可信之情況」，始不具證據能力。證人丙○○
    於檢察官訊問時之證述，並無證據顯示係遭受強暴、脅迫、
    詐欺、利誘等外力干擾情形，或在影響其心理狀況致妨礙其
    自由陳述等顯不可信之情況下所為。證人丙○○於偵訊時之
    陳述既無顯不可信之情況，依上開說明，自有證據能力。
  (二)以下本案所引用被告以外之人於審判外之言詞或書面陳述，
    而不符合刑事訴訟法第159 條之1 至第159 條之4 之規定者
    ，均經本院於審理時當庭直接提示而為合法之調查，檢察官
    、被告及其選任辯護人均同意作為本案之證據，本院審酌前
    開證據作成或取得之狀況，均無非法或不當取證之情事，亦
    無顯不可信之情況，故認為適當而均得作為證據。是前開證
    據，亦依刑事訴訟法第159 條之5 之規定，均具有證據能力
    ，先予敘明。
四、公訴人認為被告甲○○、丁○○、壬○○、癸○○、乙○○
    涉犯業務過失致死罪嫌，無非係以被告甲○○、丁○○、壬○○、癸○○、乙○○均為彰基醫院醫師，係從事業務之人
    ，且有彰基醫院病歷、護理記錄及Ｘ光片、臺灣病理學會解
    剖合約實驗室病理解剖報告、彰基醫院死亡證明書及行政院
    衛生署醫事審議委員會（下稱醫審會）所作成之行政院衛生
    署95年8 月23日衛署醫字第0950214087號書函檢附之編號00
    00000 號鑑定書之意見認為「被害人東文明係以不明熱原因
    至彰基醫院急診室求診，初步檢查有肝功能異常，在內科病
    房無病床情狀下，於急診室等候病床並接受靜脈輸液及抗生
    素治療，然被害人東文明至急診室時，其呼吸次數每分鐘28
    次、心跳速率每分鐘112 次，已有明顯異常；次日上午之胸
    部Ｘ光檢查及動脈血氧檢查（pH：7.455 ，PaO2：42.9，Pa
    CO2 ：23.6，HC O3 ：16.8，O2Sat ：82.3％），已有呼吸
    衰竭現象，甲○○等醫師認為是肺炎所導致，並未將急性心
    肌炎所引發之急性肺水腫列入鑑別診斷，因此未執行基本之
    心電圖檢查，有所不足；另被害人東文明於93年9 月1 日中
    午12時25分，住進胸腔內科病房，在急性肺炎併呼吸衰竭診
    斷下，會診感染科醫師，於同日下午2 時20分，因呼吸衰竭
    經氣管內插管後，於同日下午2 時40分轉入加護病房，此時
    抗生素轉為強效型，並在懷疑有心肌炎情況下，於同日下午
    3 時37分執行心電圖檢查及監測心肌酵素（CPK ＝3650，
    極高），此兩項檢查皆證實有心肌炎現象，因乙○○醫師未
    緊急會診心臟科醫師做進一步處置亦有疏失」等語為主要之
    論據。
五、訊據被告甲○○、丁○○、壬○○、癸○○、乙○○固不否
    認其等均係彰基醫院醫師，並分別於93年8 月31日起至93年
    9 月2 日止，接續為告訴人庚○○之夫即患者東文明看診醫
    治等事實，惟均堅詞否認有何業務過失致死之犯行，被告
    甲○○辯稱：其雖係病患東文明抵院時第一位接手之醫生，
    經患者東文明陳述過去3 日內有間接性發燒、輕微咳嗽病情
    後，其進行發燒篩檢程序，包括抽血、身體理學檢查、胸部
    Ｘ光及尿液檢查，以檢查患者東文明上呼吸道有無感染篩檢
    ，其發現患者東文明有感冒症狀，且除肝功能異常外，其餘
    檢查數值均屬正常，且患者東文明之心臟大小、肺部正常無
    感染，況因患者東文明有發燒情形，故其心跳會比較快，醫
    學上如患者有發燒情形，心跳速率每分鐘120 次至130 次都
    算常見現象，並非明顯異常。嗣經其給予施用退燒針劑，患
    者東文明體溫有稍微退燒，因患者東文明之症狀有改善，故
    其向患者東文明之家屬解釋可讓患者東文明至彰基醫院急診
    觀察室觀察，此後其即未再有接觸患者東文明，而係由其他
    醫師接手處理，而在醫學上，須視引起心肌炎之原因而有不
    同之表徵，不一定會有發燒、心跳加速之表徵，其他如病毒
    感染、免疫風濕、寄生蟲感染、外傷等相關疾病，亦均會產
    生發燒、心跳加速之情狀，另心肌炎會有併發症，包括肺積
    水、心臟衰竭、身體理學檢查時可發現患者頸部靜脈會有鼓
    脹，肺部聽診會有不正常現象，但是上揭併發症是病程後期
    才會發現，並非一開始即有之現象等語；被告丁○○辯稱
    ：患者東文明由被告甲○○負責初步檢查後，在急診觀察室
    等待床位期間，係由其於當日下午4 時50分接手負責繼續診
    治工作，其檢查患者東文明結果，生命徵象血壓為124/70mm
    Hg，心跳速率每分鐘92次，呼吸次數每分鐘24次，體溫為攝
    氏38.7度，患者東文明當時主訴有發燒、咳嗽、有痰，患者
    東文明外部表現亦有上揭情形，經其初步學理檢查，發現患
    者東文明神智清醒，觸診患者東文明頸部柔軟，沒有頸部靜
    脈充盈，以查明神經系統有無發炎情形，聽診患者東文明呼
    吸清晰，與常人相同，沒有心雜音，經手腕橈動脈觸診後，
    患者東文明心律正常，腹部觸診柔軟，四肢活動力正常沒有
    缺失，下肢沒有凹陷、水腫後；其復查看被告甲○○所製作
    之抽血及胸部Ｘ光檢查結果，均是正常情形，無明顯異常，
    故其認為不需要再作第二次胸部Ｘ光照射，且血液中之白血
    球是正常、胸部Ｘ光檢查發現患者東文明之肺部並無明顯發
    炎情形，此外心臟、肋骨、鎖骨等均正常。其接手後患者東
    文明仍主訴有發燒、咳嗽、有痰等情形，並未表示有胸悶、
    心悸等情，其診斷患者東文明因上呼吸道感染可能性比較高
    ，而給予患者東文明靜脈注射針劑、綜合感冒藥、化痰藥、
    退燒藥、胃藥，並留院治療，以觀察變化。其值班至當天晚
    上8 時許止，之後即交由許桓誠醫生繼續治療等語；被告
    壬○○辯稱：患者東文明由被告丁○○診治後，交由急診醫
    學部之住院醫師許桓誠診治，並於93年9 月1 日上午8 時許
    起，再交由其負責處理，醫師許桓誠交接時表示，於同日上
    午6 時20分因患者東文明頸部有哮鳴之聲音，代表上呼吸道
    包含扁桃腺、咽喉、氣管等器官有水腫的情形，故提供氧氣
    及頸部消腫藥物，於同日上午7 時20分，患者東文明有下床
    ，顯示出呼吸加速，每分鐘有32次，經抽患者東文明動脈血
    液檢查血中氧氣檢查，檢查是否有缺氧情形並有胸部Ｘ光檢
    查有無肺部、心臟之不同變化，檢查結果患者東文明血氧飽
    和濃度約82％，正常值需要90％；於同日上午8 時許，其查
    看患者東文明之胸部Ｘ光照片，顯示患者東文明右側肺葉有
    浸潤之變化，可能係因患者東文明肺部有積水或發炎之現象
    ，但當時還看不出來，係此一現象，另患者東文明之肋膜有
    積水情形，並無心臟腫大情狀，復參酌放射科醫師戊○○之
    胸部Ｘ光檢查報告判別患者東文明是疑似肺炎；並於同日上
    午約8 、9 時許，與被告癸○○討論，選擇注射廣效性抗生
    素，及安排住院床位，因為患者東文明發燒原因可能係肇因
    於全身感染所引起，其懷疑患者東文明最有可能是因肺炎引
    起之發燒，並有向患者東文明之家屬解釋，若患者東文明病
    情惡化至呼吸能力不足，即有氣管插管之必要；此外其他診
    療包含提供更高氧氣供應量，於同日上午9 時30分，經儀器
    觀察得知患者東文明血氧飽和濃度自82％升高至91％，呼吸
    次數每分鐘由32次下降至24次，心跳速率每分鐘96次，顯示
    經治療後患者東文明生命跡象有改善，呼吸次數變慢，血液
    含氧量提高，至於心跳過快原因，有可能是身體代謝量增加
    、感染或生氣，不一定是身體某器官有衰竭情形所致，正常
    心跳速率每分鐘為60至80次，但有的人可以達到每分鐘100
    次，不一定是異常，因為患者東文明當時呼吸急促，有可能
    導致心跳加快以輸送氧氣至身體器官，此為生理學反應，非
    即屬心臟發炎之情形；另於同日上午9 時23分，為查明患者
    東文明有無呼吸道細菌感染，而對患者東文明所吐出之痰於
    進行檢查，包含白血球、皮上細胞等檢查，檢查報告結果於
    同日晚上8 時才出來，患者東文明之白血球有25至60 顆 ，
    皮下細胞有10至25顆，代表患者東文明之下呼吸道即氣管、
    肺部有感染發炎情形；另亦有作革蘭氏染色之檢查，目的是
    查看下呼吸道有無細菌感染，報告結果也是在同日晚上8 時
    出來，當時患者有革蘭氏陽性球菌，革蘭氏陰性球菌、桿菌
    ，代表可能檢體受到口液污染。因利用痰作細菌培養結果需
    要24小時以上才知道，培養結果是菌種太多，且是混合之情
    形。綜上所述，因患者東文明有肺炎症狀，心臟沒有異常情
    形即心臟沒有雜音、不規律之奔馬音、頸部靜脈亦無腫大，
    沒有心臟衰竭現象，且依照胸部Ｘ光檢查報告，故其懷疑患
    者東文明之肺部發炎所引起身體不適機率最高。嗣於93 年9
    月1 日上午11時15分安排病床位，患者東文明於12時25分離
    開急診觀察室，血壓正常為114/76mmHg，交由病房醫師丙○○負責處理等語；被告癸○○辯稱：其於93年9 月1 日上
    午8 時上班後，於同日上午9 時許，被告壬○○與其討論患
    者病情，當時患者東文明生命跡象，意識清醒、昏迷指數15
    分、呼吸道通暢，經過治療呼吸速率每分鐘24次、血壓為
    90/60mmHg ，由當時臨床症狀及Ｘ光影像學檢查結果為患者
    東文明右側肺葉有浸潤斑塊現象及右側肋膜有積液情形，經
    呼吸氧氣治療後，血氧飽和濃度由82.3％（按SAO2即血氧飽
    和濃度）提高至89％至91％，由臨床症狀表現、影像學檢查
    、動脈血氧檢查數據顯示，患者東文明有可能是呼吸道系統
    感染現象，當時不知道哪一種細菌感染或病毒感染，為預防
    感染所造成之併發症，其提供改用廣效型抗生素來治療因革
    蘭氏陽性或革蘭氏陰性菌或厭氧菌之意見，然後由被告壬○○負責處理。被告乙○○辯稱：其係擔任彰基醫院內科加
    護病房醫師，並為本案最後階段之負責醫師，患者東文明從
    胸腔科普通病房移送至內科加護病房前，在胸腔科普通病房
    期間，是由醫師丙○○負責，亦即其前手診治醫師為胸腔內
    科醫師丙○○，而醫審會鑑定結果將其誤認為彰基醫院胸腔
    內科主治醫生，患者東文明從93年9 月1 日下午2 時40分由
    胸腔科普通病房轉至加護病房後，由其負責接手治療時患者
    東文明為呼吸衰竭，血壓為110/80mmHg，心跳速率每分鐘
    110 次，呼吸次數每分鐘27次，經其給予氣管內管插管，並
    施以呼吸輔助器，患者東文明之痰呈現泡沫狀，胸腔科醫師
    丙○○向其表示，患者東文明有可能是肺炎部分感染，但不
    單純是肺炎感染，尚可能有不明之原因需再查明，故進入加
    護病房前，有緊急會診感染科醫師鄭寓仁，會診結果因患者
    東文明病況危及，有可能是急性呼吸症候群即沙士感染、漢
    他病毒、鉤端螺旋體、恙蟲病、退伍軍人症感染，所造成呼
    吸衰竭，其遂按醫師鄭寓仁建議給予廣效性抗生素、十二導
    程心電圖、心臟酵素等檢查，依心電圖檢查結果，其發現患
    者東文明心臟有受損，醫學上心臟受損的原因有直接或間接
    傷害，直接傷害是指心肌感染受損，間接傷害是指外部感染
    造成心肌受損，患者東文明在此階段無法判別究竟是直接或
    是間接原因造成之心臟受損。其完成心電圖後，患者東文明
    生命徵象呈現不穩定情形，急救患者東文明是否可以挽回生
    命需要看報告而定，當時其可以做的是維持患者東文明之生
    命跡象，患者東文明從頭到尾都有插管，且意識清楚，其有
    給予鎮定劑，晚上6 時許，患者東文明血壓不穩定，其再給
    予升壓劑，晚上7 時20分心律不整，給予抗心律不整藥劑，
    晚上8 時許，心律不整情形嚴重，施以電擊後，心律不整緩
    和，晚上9 時許心律不整情形仍發生，再給予維持抗心律不
    整藥劑，晚上9 時45分，給予第2 種升壓藥劑，升壓藥劑往
    上調高劑量，於晚上11時40分施以心肺復甦術急救，突然患
    者東文明無心跳，急救10幾分鐘，向患者東文明家屬說明可
    能無法繼續救治，自會診感染科醫師鄭寓仁至其施以心肺復
    甦術期間，其雖未找心臟科醫生研究如何處理，然依其經驗
    認為當時應該維護患者東文明生命跡象穩定為要，方得以繼
    續找心臟科醫生處理，故其未找心臟科醫生會診，經其綜合
    考量結果給患者東文明最適當之治療，其已盡到責任，並無
    過失等語。經查：
  (一)患者東文明於前揭所示之時間因病住院治療時，被告甲○○
    係彰基醫院急診醫學科住院醫師、被告丁○○、癸○○、壬○○則均係彰基醫院急診醫學科主治醫師、被告乙○○係彰
    基醫院胸腔內科主治醫師且均領有專科醫師證書等情，此有
    行政院衛生署96年4 月18日衛署醫字第0960016345號書函檢
    附之醫師基本資料5 份（參見本院卷宗）、彰基醫院94年1
    月27日94彰基院字第940153號函1 紙（參見臺灣彰化地方法
    院檢察署94年度他字第177 號偵查卷宗第75頁）附卷可參，
    核屬相符，此部分之事實應堪認定。
  (二)患者東文明於93年9 月2 日死亡後，經臺灣病理學會解剖合
    約實驗室經病理檢查結果，認為患者東文明心臟有嚴重瀰漫
    性急性心肌炎，導致肺臟充血與水腫，肝臟小葉中心性充血
    與壞死、腎臟急性腎小管壞死；至於引起心肌炎之原因甚多
    ，最常見是病毒感染。然經檢查包括退伍軍人症、漢他病毒
    、黴漿菌、立克次體及流感病毒等血清學檢查，均為陰性，
    至鉤端螺旋體血清檢查為1 ：400 陽性，介於臨界值，但病
    理檢查並未發現有鉤端螺旋體之病理變化等情，此有臺灣病
    理學會解剖合約實驗室93年9 月8 日病理解剖報告、彰基醫
    院93年9 月3 日死亡證明書各1 紙（參見第36、37頁）附卷
    可參，亦與證人即臺北榮民總醫院心臟血管外科醫師己○○
    於本院審理中具結證述：自病理解剖報告及患者東文明住院
    抽血報告中有心肌上升現象，可以認為患者東文明係因急
    性心肌炎而死亡（參見本院97年5 月27日審判筆錄第51頁）
    等語相符。是患者東文明應係急性心肌炎，合併肺充血與水
    腫，肝臟小葉中心性充血與壞死、腎臟急性腎小管壞死、敗
    血性休克而導致死亡之事實，應可認定。
  (三)證人己○○於本院審理中具結證稱：目前醫學臨床上而言，
    因心肌炎並無特效藥可以治療，亦即無治療心肌炎之有效藥
    物或治療方法，目前醫學上治療之方法，即是以治療心臟衰
    竭之方法即包括氣管內插管、使用呼吸器、強心劑、升血壓
    及利尿劑等藥物，讓病人生命跡象維持穩定（參見本院97年
    5 月27日審判筆錄第59、60頁）等語，此有西元2006年循環
    學雜誌第113 期作者BAUGHMAN醫學文獻1 份（參見本院卷宗
    ）附卷可參；況心肌炎在臨床上為較罕見病歷，醫學文獻報
    告死亡率亦高等情，亦有行政院衛生署95年8 月23日衛署醫
    字第0950214087號書函檢附之醫審會編號0000000 號鑑定書
    、96年12月20日衛署醫字第0960212504號書函檢附之醫審會
    編號0000000 號鑑定書各1 份（參見本院卷宗(一)、臺灣彰化
    地方法院檢察署94年度他字第177 號偵查卷宗第19頁）附卷
    可參。是因目前醫學上並無治療心肌炎之有效藥物或治療方
    法，目前醫學臨床上治療心肌炎之方式，即是以治療心臟衰
    竭之方法即包括氣管內插管、使用呼吸器、強心劑、升血壓
    及利尿劑等藥物，讓患者之生命跡象維持穩定，且患者罹患
    心肌炎時之死亡率亦高等情，此部分之事實，亦可認定。
  (四)經本院囑託醫審會就患者東文明死亡時之醫學知識，醫師診
    斷發覺心肌炎之方式及步驟鑑定認為，急性心肌炎通常是
    急性感染所引起，而感染源以病毒居多。其早期症狀通常以
    感冒、上呼吸道感染，伴隨發燒、咽喉炎或扁桃腺炎為主，
    隨著病程進展，可能伴隨有呼吸急促、肺水腫及呼吸衰竭現
    象。其實驗室檢查，會有心電圖ST—T 段變化，甚至心室頻
    脈及心肌升高現象；故臨床上病人若有上呼吸道感染現象
    ，而病程惡化迅速，引起肺水腫及呼吸衰竭現象，除了肺炎
    考量外，亦應將心肌炎列入鑑別診斷，此時心電圖、心肌
    及心臟超音波之檢查相當重要；通常一般病人，如罹患急
    性心肌炎，其初期病徵通常以上呼吸道或腸胃道感染症狀為
    主，如咳嗽、喉嚨痛、流鼻水、發燒、腹部不適；接著會有
    倦怠、喘息、胸部不適、心悸現象。嚴重病人甚而有類似急
    性心肌梗塞表徵，有心電圖ST—T 波上升、心肌升高、心
    肌收縮變差，肺水腫、甚至發生心室頻脈、猝死；如病人
    已有呼吸次數及心跳速率明顯異常現象，依醫療常規並不能
    立即判斷是急性心肌炎所引發；然病人若有肺水腫情形發生
    時，依醫療常規需將肺炎或急性心肌炎列入鑑別診斷，執行
    心電圖檢查是必要的，並需分別從痰液、血液檢查培養，心
    電圖、心肌測量及心臟超音波等不同方向檢查，通常可以
    發現心電圖有明顯之ST—T 段變化；再輔以心肌升高及心
    臟超音波心室收縮功能不全等佐證，可提高即及早發現急性
    心肌炎之機率等情，此有行政院衛生署96年12月20日衛署醫
    字第0960212504號書函檢附之醫審會編號0000000 號鑑定書
    各1 份（參見本院卷宗(一)）。又證人己○○亦於本院審理中
    具結證述：就心肌炎而言，目前並沒有非侵入性之診斷方法
    ，需要依靠醫師臨床上懷疑，即使是安排患者接受切片檢查
    ，依西元2006年循環學雜誌第113 期第593 頁第8 點，作者
    BAUGHMAN，亦指出診斷率並非很高，另由抽血之CPK （俗稱
    心肌）指數亦可懷疑是否罹患心肌炎，CPK 來源包括3 種
    ，第一種稱CPK －BB，係來自腦部組織，病人如果有腦部出
    血或腦部外傷，可能會導致該指數上升，第二種稱CPK －MM
    ，係來自肌肉，第三種稱CPK －MB，是從心臟細胞來的，要
    觀察心肌炎指數主要是從CPK －MB，嚴格言之要同時參考CP
    K 及CPK －MB兩種指數，另一種是troponin，這種可以作為
    輔助參考數據，但不會當作參考之唯一標準，主要是以CPK
    －MB為參考有無罹患心肌炎之標準，但CPK 、CPK －MB指數
    上升並非僅供判別有無心肌炎，亦有可能係心肌梗塞或心包
    膜炎所致；另發現患者有淡紅色泡沫痰液時，代表有肺水腫
    亦可以高度懷疑有心臟方面之疾病（參見本院97年5 月27日
    審判筆錄第51頁至第52頁、第57頁、第59頁）等語；證人即
    彰基醫院心臟科主治醫師辛○○於本院審理中具結證述：造
    成急性心肌炎之原因範圍很廣，包括細菌性、藥物、立克次
    體、病毒、寄生蟲等等，且心肌炎是變化很廣的疾病，病人
    可能有心肌炎，但是無臨床症狀，也有可能是猛暴型之心肌
    炎。心肌炎之診斷病因很多，沒有特定模式，目前以心臟切
    片檢查，但縱使以心臟切片檢查診斷率還是不高，一般而言
    並非用單一方法來診斷，而是用排除方法來診斷，要綜合臨
    床表現症狀以及各項檢查來排除其他疾病，最後才懷疑是疑
    似心肌炎（參見同上本院審判筆錄第31頁至第32頁）等語。
    是依現有醫學常規，發現患者有淡紅色泡沫痰液時，代表患
    者有肺水腫，亦可以高度懷疑患者有心臟方面之疾病，如醫
    師欲進一步發覺患者是否罹患有急性心肌炎之方式，除執行
    心電圖檢查可以發現心電圖有明顯之ST—T 段變化外，再輔
    以心肌升高及心臟超音波心室收縮功能不全等佐證，僅可
    提高發現急性心肌炎之機率，並無非侵入性之診斷方法之事
    實，亦可認定。
  (五)被告甲○○、丁○○、壬○○、癸○○就診治患者東文明，
    是否涉有醫療業務過失致死部分：
    1.患者東文明於93年8 月30日主訴有發燒、頭痛合併輕微咳
      嗽4 天，至耳鼻喉科就診；於93年8 月31日上午因持續發
      燒前往白沙診所看診，但症狀未改善；於93年8 月31日下
      午2 時許至彰基醫院急診室看診時，其血壓122/66mmHg，
      心跳次數每分鐘112 次，呼吸速率每分鐘28次，體溫攝氏
      40.3度。經急診室醫師即被告甲○○初步學理檢查、生化
      檢驗及第一次胸部Ｘ光檢查，除肝功能異常外（ALT ：18
      0U/L；CRP 高：6.029mg/dl）並無其他發現；患者東文明
      於彰基醫院急診室留觀並等待內科床位，另由被告壬○○
      、丁○○負責施以靜脈點滴注射及退燒藥物Acetaminophe
      n ；於93年9 月1 日上午6 時20分，患者東文明呼吸急促
      、發燒現象無改善，開始胸悶不適及呼吸喘，被告壬○○
      給予氧氣治療，並安排第二次胸部Ｘ光檢查及動脈血氧檢
      查，第二次胸部Ｘ光照片發現患者東文明之右肺有浸潤合
      併肋膜積水，動脈血氧檢查血氧（pH：7.455 ，PaO2：42
      .9mmHg ，PaCO2：23 .6mmHg ，HCO3：16.8meq/l ，O2sa
      turation：82.3％）。在疑似肺炎之診斷下於同日上午8
      時開始給予抗生素（Penicillin，3 百萬單位IVQ6H ＆st
      at）治療，經被告壬○○、癸○○討論後，於同日上午9
      時30分將抗生素改為unasyn1.5gmIVQ6H＆stat等情，業據
      被告甲○○、丁○○、壬○○、癸○○於本院審理中所自
      承，且有彰基醫院急診病歷、醫囑單、藥物記錄、急診護
      理記錄、急診觀察室護理記錄各1 份（參見本院卷宗）附
      卷可參，此部分之事實，亦堪認定。
    2.又證人即彰基醫院胸腔內科主治醫師丙○○於本院審理中
      具結證述：其於93年9 月1 日中午12時25分起，開始接手
      負責由急診住院轉至胸腔內科病房之患者東文明，因93年
      9 月2 日起其休假，故其接手期間之病歷係委由被告乙○○代為填寫（參見本院同上審判筆錄第10頁至第11頁、第
      26頁）等語，核與卷附之彰基醫院病歷資料相符，是於93
      年9 月1 日中午12時25分起，患者東文明係改由證人丙○○負責醫療之事實，亦可認定。
    3.臺灣彰化地方法院檢察署檢察官及本院分別囑託醫審會鑑
      定雖均認為，患者東文明是以不明熱原因至彰基醫院急診
      室看診，初步檢查有肝功能異常，在內科病房無床情形下
      ，於彰基醫院急診室等床並接受靜脈輸液及抗生素治療，
      然患者東文明初至急診室之呼吸次數每分鐘28次及心跳速
      率每分鐘112 次，已有明顯異常。次日上午之胸部Ｘ光片
      及動脈血氧檢查（pH：7.455 ，PaO2：42.9，PaCO2 ：23
      .6 ，HCO3 ：16.8，O2Sat ：82.3），已有呼吸衰竭現象
      ；依病歷所示，病人於9 月1 日上午6 時20分，因呼吸急
      促，發燒現象無改善，同時有胸悶不適及呼吸喘現象。當
      時動脈血氧檢查發現有血氧異常偏低（PaO2：42.9mmHg）
      ，胸部Ｘ光站立照相結果，且有心臟擴大及右肺浸潤合併
      肋膜積水現象，已經有出現肺水腫情狀，被告甲○○、丁○○、壬○○、癸○○等醫師認為是肺炎所導致，惟並未
      將急性心肌炎所引發之急性肺水腫列入鑑別診斷，因此未
      執行基本之心電圖檢查，有所不足等語，此有行政院衛生
      署95年8 月23日衛署醫字第0950214087號書函檢附之醫審
      會編號0000000 號鑑定書、96年12月20日衛署醫字第0960
      212504號書函檢附之醫審會編號0000000 號鑑定書各1 份
      （參見本院卷宗(一)、臺灣彰化地方法院檢察署94年度他字
      第177 號偵查卷宗第18、19頁）附卷可參。
    4.然證人己○○於本院審理中則具結證述：患者東文明於急
      診室部分期間，雖有心跳加速、發高燒，呼吸加速等情，
      但均屬臨床非特異性之症狀，此一階段暫時沒有辦法判定
      是患者東文明之心臟方面有問題，比較屬於上呼吸道感染
      或肺炎，不會懷疑是心臟方面問題，本案在患者東文明插
      管後，有顯現淡紅色泡沫痰液時，才是最早可以懷疑患者
      東文明有心臟方面之疾病之時間點（參見同上本院審判筆
      錄第56、66頁）等語；證人辛○○於本院審理中亦具結證
      述：急性心肌炎從初期到併發在醫學臨床表徵差異很大，
      以病毒性心肌炎而言，可能只是一般上呼吸道感染輕微症
      狀，若係立克次病毒感染所致，則病人會伴隨有高燒、頭
      痛，其他的檢查會顯現器官受損，輕微者可能不會表現出
      心衰竭，嚴重的話會有急性心衰竭，至於呼吸次數、心跳
      快僅代表身體需求要比較大，需要心臟及呼吸系統增加工
      作，並非即代表任何一種疾病，需要視臨床資料有懷疑才
      需要做心電圖，並非一有上揭情狀即需做心電圖之檢驗（
      參見同上本院審判筆錄第32頁）等語，爰審酌前揭醫審會
      鑑定結果亦認為，如罹患急性心肌炎，其初期病徵通常以
      上呼吸道或腸胃道感染症狀為主，如咳嗽、喉嚨痛、流鼻
      水、發燒、腹部不適；接著會有倦怠、喘息、胸部不適、
      心悸現象，雖患者已有呼吸次數及心跳速率明顯異常現象
      ，然依醫療常規尚不能立即判斷是因急性心肌炎所引發；
      另佐以證人己○○、辛○○分別於本院審理中之上揭證述
      內容觀之，足徵患者東文明於被告甲○○、丁○○、壬○○、癸○○接續診治階段，雖由除肝功能異常外，其餘檢
      查數值均屬正常，且心、肺均正常情狀，轉為已有呼吸次
      數及心跳速率明顯異常現象，然依醫療常規並不能立即判
      斷是急性心肌炎所引發，且此一階段所產生之現象，均屬
      臨床非特異性之症狀，而較偏像上呼吸道感染，另患者一
      有呼吸快、心跳快之情狀，非即需要求醫師要做心電圖檢
      驗。是上揭醫審會此部分之鑑定結果，自不足採信。
    5.至前開醫審會鑑定結果雖認為，患者東文明第二次胸部Ｘ
      光照片係經站立照相結果，且有心臟擴大及右肺浸潤合併
      肋膜積水現象，已經有出現肺水腫情狀等語，然證人己○○於本院審理中具結證述：由患者東文明第二次拍攝之Ｘ
      光片中顯示患者東文明之右肺部有浸潤及肋膜輕微積水，
      左側並無積水現象，比較像是右側肺炎，一般醫師單看這
      張Ｘ光片不會懷疑是心臟有問題，另根據照片所示兩邊肩
      胛骨之位置觀之，患者東文明應該是臨床上在檢查臺以45
      度斜躺方式坐著或躺著拍攝，可以排除是患者東文明站立
      時所拍攝，且從Ｘ光片觀之患者東文明之心臟有擴大一點
      但無特別擴大之情形，因斜躺情形拍攝Ｘ光照片，被拍攝
      者之心臟也會比較擴大一點，需至93年9 月1 日下午2 時
      40分患者東文明經插管後，發現有淡紅色泡沫痰液時，才
      代表有肺水腫，而可高度懷疑有心臟方面之疾病，在患者
      東文明插管出現淡紅色泡沫痰液前之處理醫師，並無相關
      跡證可以懷疑患者東文明有心臟方面之疾病（參見同上本
      院審判筆錄第54頁至第57頁）等語；證人辛○○於本院審
      理中具結證述：病患出現有淡紅色泡沫痰液即屬肺水腫之
      表現，有可能是心因性（指心臟方面）及非心因性（包括
      吸入有毒物質、休克）所引起，醫學臨床上不會以單一Ｘ
      光片表現來判斷病患是否有肺水腫，還需要臨床資料綜合
      判斷，單從患者東文明第二次拍攝之Ｘ光片觀之，僅可能
      會懷疑有肺水腫，無法僅憑該Ｘ光片來認定是肺水腫所造
      成，依照病歷所示，患者東文明出現肺水腫之病徵，應該
      係在93年9 月1 日下午2 時20分插管之後，於同日下午2
      時40分看到有粉紅色泡沫痰液，就確認是肺水腫（參見同
      上本院審判筆錄第33頁至第34頁）等語；又證人即彰基醫
      院放射科醫師戊○○於本院審理中具結證述：自患者東文
      明第二次拍攝之Ｘ光照片上鎖骨、肩胛骨、脊椎、胃之角
      度所示，應係坐躺方式拍攝，不可能係站立拍攝（參見同
      上本院審判筆錄第44頁至第45頁）等語觀之，在被告甲○○、丁○○、壬○○、癸○○診治階段中，判別患者東文
      明是否有肺水腫之情狀，並無法單一以患者東文明第二次
      拍攝之Ｘ光片所顯示之情狀，逕行認定患者東文明已有肺
      水腫之現象，且患者東文明出現肺水腫之徵狀，係於93年
      9 月1 日下午2 時20分插管之後，於同日下午2 時40分出
      現有粉紅色泡沫痰液時，方可認定有肺水腫之情狀，此時
      患者東文明已交由其他醫師丙○○、被告乙○○處理階段
      ，已非被告甲○○、丁○○、壬○○、癸○○所負責之階
      段；況患者東文明之右肺部有浸潤及肋膜輕微積水，左側
      並無積水現象，比較像是右側肺炎，業經證人己○○證述
      明確，且患者東文明第二次拍攝之Ｘ光照片係坐躺方式拍
      攝，心臟會有一點擴大，亦經證人己○○、戊○○於本院
      審理中證述明確。是醫審會上揭鑑定結果已將患者東文明
      第二次Ｘ光片拍攝方式誤認為患者東文明係站立拍攝而有
      心臟擴大現象，亦有將判別患者東文明有無肺水腫之時間
      點提前之誤，前開醫審會此部分之鑑定結果，亦不足採信
      。
    6.從而，被告壬○○於93年9 月1 日中午12時25分即已將患
      者東文明轉由證人丙○○負責醫治，已如前述，且被告甲○○、丁○○、壬○○、癸○○自患者東文明至彰基醫院
      急診室求診時起，至93年9 月1 日中午12時25分止，這段
      期間內，患者東文明僅有心跳加速、發高燒，呼吸加速等
      臨床非特異性之症狀，並無心臟方面疾病之特別徵象即因
      心臟引起肺水腫之前述淡紅色泡沫痰液出現之現象，亦即
      在患者東文明無心肌炎確切病徵下，要求被告甲○○、丁○○、壬○○、癸○○就患者東文明之心臟部分，亦需實
      施檢查，顯有倒果為因之謬誤。從而，尚難以被告甲○○
      、丁○○、壬○○、癸○○於急診階段，未就患者東文明
      之心臟部分實施檢測，即逕行推認被告甲○○、丁○○、
      壬○○、癸○○，就患者東文明之後因急性心肌炎發生死
      亡之結果，負有業務過失致死之犯行。是被告甲○○、丁○○、壬○○、癸○○上揭所辯，其等並無業務過失致死
      之犯行等語，應可採信。
  (六)被告乙○○就診治患者東文明部分，是否涉有醫療業務過失
    致死部分：
    1.患者東文明係於93年9 月1 日中午12時25分住進彰基醫院
      胸腔內科病房，由證人丙○○醫師負責，因呼吸急促而使
      用非侵襲呼吸機，同日下午2 時20分出現呼吸衰竭（pH：
      7.427 ，PaO2：59.2mmHg，PaCO 2：23.6mmHg，HCO3：15
      .7meq/l ，O2saturation：91.6％），經氣管內管插管後
      ，於同日下午2 時40分轉入彰基醫院加護病房，由被告乙○○負責，患者東文明住入加護病房時血壓90/60mmHg ，
      心跳速率每分鐘140 次，呼吸次數每分鐘44次，體溫攝氏
      38度、血中白血球數量22400/ul，肌蛋白516.9ug/L ，血
      中氨NH3171ug/dl ，心肌（CPK）3650U /L ，乳酸8.58
      mmol/L，D —dimer2218mg/ml，顯示有代謝性酸中毒，診
      斷為敗血症合併多重器官衰竭（肺、腎、肝、心），高度
      懷疑是肺炎所導致，於同日下午3 時30分發生心室性心搏
      過速，經胸腔內科醫師於進入加護病房前，緊急會診感染
      科醫師，於下午3 時51分完成會診，初步臆斷為疑似恙蟲
      病並急性肺炎、鉤端螺旋體、病毒性心肌炎及疑似腦膜炎
      等感染，建議以急性呼吸症候群通報疾管局，並採血液、
      尿液檢體送檢退伍軍人桿菌（legionella），肺炎球菌（
      Pneumococcus），流感病毒（influenzae），腸病毒（en
      terovirus） ，恙蟲病（Scrub typhus），Q 熱（Qfever
      ），漢他病毒（Hanta virus） ，鉤端螺旋體（Leptospi
      rosis） ，並使用強效型抗生素（Ceftriaxone 2gm IVQ1
      2H + Minocycline 100mg Q12H） 及監測心肌酵素、12
      導程心電圖，於同日下午4 時30分、晚上8 時5 分、晚上
      8 時24分、晚上8 時59分之心電圖均記錄到心室性心搏過
      速，曾給予Amiodarone，心臟電擊等處置病人呈現休克現
      象，對昇壓藥物無回應，同日晚間病危自動出院等情，業
      據被告乙○○於本院審理中所自承，且有彰基醫院急診病
      歷、醫囑單、藥物記錄、急診護理記錄、急診觀察室護理
      記錄各1 份（參見本院卷宗）附卷可參，此部分之事實，
      亦堪認定。
    2.又證人即彰基醫院胸腔內科主治醫師丙○○於本院審理中
      具結證述：案發時被告乙○○為彰基醫院加護病房醫師，
      其於93年9 月1 日中午12時25分起，開始接手負責由急診
      住院轉至胸腔內科病房之患者東文明，因患者東文明呼吸
      急促而使用非侵襲呼吸機，同日下午2 時20分為避免呼吸
      衰竭，經氣管內管插管後，於同日下午2 時40分轉入彰基
      醫院加護病房，由被告乙○○負責（參見本院同上審判筆
      錄第8 頁至第9 頁）等語，核與卷附之彰基醫院病歷資料
      相符，是於93年9 月1 日下午2 時40分起，患者東文明係
      改由加護病房之醫師即被告乙○○負責醫療之事實，亦可
      認定。
    3.臺灣彰化地方法院檢察署檢察官及本院分別囑託醫審會鑑
      定雖均認為，患者東文明於93年9 月1 日中午12時25分，
      住進胸腔內科病房，於急性肺炎並呼吸衰竭診斷下，會診
      感染科醫師，於同日下午2 時20分呼吸衰竭，經氣管內管
      插管後，於同日下午2 時40分轉入加護病房。此時抗生素
      改為強效型（Ceftriaxone ，Minocycline） ，並在懷疑
      有心肌炎情況下，執行心電圖檢查（下午3 時37分）及監
      測心肌酵素（CPK ：3650，極高），此兩項檢查皆證實
      有心肌炎現象，然被告乙○○並未緊急會診心臟科醫師做
      進一步處置，亦有缺失等語，此有行政院衛生署95年8 月
      23日衛署醫字第0950214087號書函檢附之醫審會編號0000
      000 號鑑定書、96年12月20日衛署醫字第0960212504號書
      函檢附之醫審會編號0000000 號鑑定書各1 份（參見本院
      卷宗(一)、臺灣彰化地方法院檢察署94年度他字第177 號偵
      查卷宗第18、19頁）附卷可參。
    4.然目前醫學上並無治療心肌炎之有效藥物或治療方法，目
      前醫學臨床上治療心肌炎之方式，即是以治療心臟衰竭之
      方法即包括氣管內插管、使用呼吸器、強心劑、升血壓及
      利尿劑等藥物，讓患者之生命跡象維持穩定，且患者罹患
      心肌炎時之死亡率亦高等情，已如前述，且證人己○○於
      本院審理中亦具結證述：一般患者經插管後發現有淡紅色
      泡沫痰液，代表有肺水腫，即可懷疑患者之心臟、腎臟方
      面有問題，醫師應進行抽血心肌檢測、做CPK 及CPK －
      MB檢測、心電圖，或放肺動脈導管或中心靜脈導管。前揭
      檢查均係加護病房之醫師即可處理，無須會同心臟科醫師
      實施。而本案患者東文明在轉入加護病房時即有作心電圖
      監測，於同日下午2 時40分插管後發現有淡紅色泡沫痰液
      ，代表有肺水腫，即可懷疑患者東文明之心臟、腎臟方面
      有問題，同日下午3 時30分，患者東文明有心律不整之情
      形，此時可以加強醫師判別為心臟方面的疾病的跡證，故
      被告乙○○有實施十二導程心電圖、心電圖、放中心靜脈
      導管，包括治療肺水腫的處置給予嗎啡，並於同日下午3
      時32分經醫囑進行抽血心肌檢測，檢驗科收到檢體時間
      是同日下午4 時20分，完成檢驗時間是同日下午5 時4 分
      ，結果心肌指數3650u/ l，此時可具體懷疑患者東文明
      有心肌炎之可能。患者東文明出現淡紅色泡沫痰液之後，
      被告乙○○不必然要會診心臟科的醫師，亦不會因會診心
      臟科醫師做切片確認而提高患者東文明之生存機率，因目
      前並無特效藥可以治療心肌炎，被告乙○○治療方法就是
      以治療心臟衰竭之方法來治療，包括氣管內插管、使用呼
      吸器、強心劑、升血壓及利尿劑的藥物，被告乙○○並無
      疏失，又心臟超音波僅屬檢查心臟功能之其中一種方法，
      臨床上治療病人可以從其他數據來判斷病人有無心臟衰竭
      或肺水腫的現象，可以直接用藥，心臟超音波可以考慮做
      ，但非屬必要。因患者東文明疾病進展很快，醫師覺得以
      肺炎做患者東文明入院診斷，但患者東文明在肺炎部分惡
      化轉變很快，故該院醫師嘗試去找有沒有可能其他的病症
      所造成；另醫師嘗試去找是否除肺炎以外其他的毛病，有
      可能合併其他的毛病，一般醫師會做CPK 及CPK －MB檢查
      是考慮可能有心臟方面之毛病，在上揭結果出現前，本案
      無其他資料或檢驗結果可懷疑患者東文明罹患心肌炎（參
      見同上本院審判筆錄第55頁至第60頁）等語，核與卷附之
      彰基醫院病歷資料相符，爰審酌上揭醫審會鑑定報告並未
      細究被告乙○○於本案醫療過程所實施之醫療行為是否符
      合救治急性心肌炎病患之方式，暨考量彰基醫院心肌指
      數完成檢驗時間已是同日下午5 時4 分，僅泛言被告乙○○並未緊急會診心臟科醫師做進一步處置，亦有缺失云云
      ，顯有未恰，自不足採信。是患者東文明於加護病房階段
      出現淡紅色泡沫痰液後，被告乙○○已有進行急性心肌炎
      之處置，即以治療心臟衰竭之方法包括氣管內插管、使用
      呼吸器、強心劑、升血壓及利尿劑等藥物，讓患者東文明
      之生命跡象維持穩定，尚難以被告乙○○無會診心臟科醫
      師而認定被告乙○○顯有業務過失；況急性心肌炎死亡率
      亦高，並無有效醫療藥物，而被告乙○○既已有以符合現
      有醫療常規即治療心臟衰竭方法醫治患者東文明，而患者
      東文明終仍因急性心肌炎死亡，核與被告乙○○之上揭醫
      療處置行為間，並無相當因果關係存在，應可認定。被告
      乙○○前揭所辯，亦足採信。
    5.至證人丙○○部分，業經證人己○○於本院審理中具結證
      述：患者東文明於93年9 月1 日中午12時25分進入彰基醫
      院胸腔內科病房至轉入加護病房前之期間，主治醫師丙○○均有給患者東文明氧氣治療及聯絡感染科醫師，且懷疑
      有沙士（即SARS）不尋常情形，故在治療處置過程中，並
      無延誤現象（參見同上本院審判筆錄第60頁）等語，並參
      酌前揭所述，患者東文明係於同日下午2 時40分進入加護
      病房插管後，始發現有淡紅色泡沫痰液，代表有肺水腫，
      而可懷疑患者東文明之心臟、腎臟方面有問題，是證人丙○○負責部分，既然非在加護病房內，當亦無業務過失可
      言。
六、綜上所述，所謂醫療過失，係指醫療人員違反客觀上必要之
    注意義務而言，被告甲○○、丁○○、壬○○、癸○○在急
    診階段內，患者東文明僅有心跳加速、發高燒，呼吸加速等
    臨床非特異性之症狀，並無心臟方面疾病之特別徵象即前述
    淡紅色泡沫痰液出現之現象，當無要求被告甲○○、丁○○
    、壬○○、癸○○於急診階段，應就患者東文明之心臟部分
    實施檢測；另急性心肌炎死亡率亦高，並無有效醫療藥物，
    而被告乙○○既已有以符合現有醫療常規即治療心臟衰竭方
    法醫治患者東文明，而患者東文明終仍因急性心肌炎死亡，
    已如前述，是被告甲○○、丁○○、壬○○、癸○○、乙○○既無違反客觀上必要之注意義務，且患者東文明因急性心
    肌炎死亡，亦與被告乙○○之上揭醫療處置行為間，無相當
    因果關係存在，均與刑法第276 條第2 項之業務過失致死罪
    之構成要件不符。茲因公訴人對於起訴之犯罪事實，既應負
    提出證據及說服之實質舉證責任，本件公訴人認為被告甲○○、丁○○、壬○○、癸○○、乙○○所涉上揭業務過失致
    死犯嫌所憑之證據，尚無從說服本院達於通常一般之人均不
    致有所懷疑，而得確信其為真實之程度，且經本院綜觀全部
    病歷資料及卷附醫學資料後，本院認尚查無任何積極證據足
    資證明被告甲○○、丁○○、壬○○、癸○○、乙○○上揭
    罪嫌，即難據以為被告甲○○、丁○○、壬○○、癸○○、
    乙○○不利之認定，自均屬不能證明被告甲○○、丁○○、
    壬○○、癸○○、乙○○犯罪，依上開說明，自均應為被告
    甲○○、丁○○、壬○○、癸○○、乙○○無罪之諭知，以
    免冤抑。
據上論斷，應依刑事訴訟法第301 條第1項，判決如主文。
本案經檢察官吳芙如到庭執行職務。
中    華    民    國    97    年    6     月    24    日
                  刑事第八庭    審判長法  官  李雅俐
                                      法  官  葉明松
                                      法  官  唐中興
以上正本證明與原本無異。
如不服本判決，應於判決送達後10日內，向本院提出上訴書狀，
上訴書狀應「敘述具體上訴理由」，並按他造當事人之人數附繕
本。「切勿逕送上級法院」。
告訴人或被害人對於判決如有不服具備理由請求檢察官上訴者，
其上訴期間之計算係以檢察官收受判決正本之日期為準。
中    華    民    國    97    年    6     月    30    日
                                      書記官  吳政


司法院資訊處製作；財團法人民間司法改革基金會備份。
